臺灣基隆地方法院刑事判決　　　　　　　 99年度訴字第679號
公　訴　人　臺灣基隆地方法院檢察署檢察官
被　　　告　王君澤
選任辯護人　鄭曄祺律師（法律扶助律師）
上列被告因強盜等案件，經檢察官提起公訴（99年度偵字第3773
號），本院判決如下：
    主  文
王君澤以脅迫妨害人行使權利，處有期徒刑拾月。緩刑年，緩
刑期內付保護管束，並遵守「一、禁止實施家庭暴力。二、禁止
對被害人王君睦為騷擾行為。」。
其餘被訴違法由自動付款設備取得他人之物部分無罪。
    事  實
一、王君澤與王君睦係兄弟關係，為家庭暴力防治法第3條所定
    之家庭成員關係。緣王君睦前因失業，王君澤曾多次給王君
    睦金錢使用，少則新台幣（下同）幾佰元，多則幾仟元，全
    部資助約數萬元；王君澤後因身上沒錢，思向王君睦索回上
    開款項，於民國99年8月3日上午10時許，至基隆市○○區○
    ○路12號10樓之3王君睦住處，先要王君睦還錢，其要去找
    其妻，並向王君睦揚稱要加害其生命，脅迫王君睦還錢，王
    君睦心生畏懼，乃將內有華南商業銀行金融信用卡（卡號00
    00000000000000號、帳號000000000000號）、SAMSUNG牌行
    動電話1支（序號000000000000000號）之皮包交予王君澤，
    要王君澤自行領款以償還前欠，妨害王君睦行使權利，王君
    澤並向王君睦尋問提款密碼，由王君睦告知後，王君澤與王
    君睦又發生爭吵，爭吵中王君澤自廚房取出其母所有之菜刀
    ，王君睦嗆聲「你敢砍嗎？」，王君澤受激下持菜刀，砍傷
    王君睦之右頸部、右手肘、右腰部、背部，使王君睦受有右
    頸撕裂傷、背部多處撕裂傷、右肘撕裂傷等傷害（傷害部分
    業經告訴人王君睦撤回告訴，詳後述），王君澤見王君睦受
    傷後，隨即持上開金融卡至王君睦住處附近基隆市○○路7
    號基隆第一信用作社所設置之自動櫃員機使用並輸入密碼，
    自華南商業銀行樟樹灣分行帳號000000000000號帳戶內提領
    現金新臺幣（下同）7000元。嗣經王君睦就傷害部分報警處
    理，警方持臺灣基隆地方法院檢察署檢察官核發之拘票於99
    年8月6日上午8時50分許，在基隆市○○區○○路520號3樓
    拘提王君澤到案，並扣得菜刀1把、華南商業銀行卡號00000
    00000000000號金融卡1張、SAMSUNG牌行動電話1支，始悉上
    情。
二、案經王君睦就傷害部分訴由基隆市警察局第一分局報告臺灣
    基隆地方法院檢察署檢察官偵查起訴。
    理  由
壹、證據能力方面：
    按被告以外之人於審判外之言詞或書面陳述，除法律有規定
    者外，不得作為證據，刑事訴訟法第159條第1項定有明文。
    惟按被告以外之人於偵查中向檢察官所為之陳述，除顯有不
    可信之情況者外，得為證據，同法第159條之1第2項復有明
    定。所謂「可信性之特別情況」，係指陳述經過沒有受其他
    外力影響而可信，指作陳述之情況，尚未到達證據價值判斷
    而言（參見法院辦理刑事訴訟案件應行注意事項第90點）。
    又按被告以外之人於審判外之陳述，雖不符第159條之1至第
    159條之4之規定，而經當事人於審判程序同意作為證據，法
    院審酌該言詞陳述或書面陳述作成時之情況，認為適當者，
    亦得為證據；當事人、代理人或辯護人於法院調查證據時，
    知有第159條第1項不得為證據之情形，而未於言詞辯論終結
    前聲明異議者，視為有前項之同意，同法第159條之5亦有明
    定。經查：
一、被害人王君睦於警詢中所為之指訴，係基於被害人地位為之
    ，而為被告以外之人於審判外之言詞陳述，依刑事訴訟法第
    159條第1項之規定，前開指訴原則上不具證據能力，且被告
    王君澤及其選任辯護人不同意作為證據，是被害人王君睦於
    警詢中所為之指訴沒有證據能力。
二、證人王君睦、王涵珠於偵查之證述：查此部分證人於偵查時
    之證述，固屬被告以外之人於審判外之陳述，且被告及其選
    任辯護人不同意作為證據，惟此等證人於檢察官99年8月6日
    偵查時所為之證述，均經檢察官告以具結之意義及偽證之處
    罰後，朗讀結文及簽名具結，且筆錄內容亦經其等核閱無訛
    後簽名，有各該偵訊筆錄及證人結文在卷可參，本院復查無
    其等陳述之過程有受到外力干擾之情形，故上述證人於偵查
    時之陳述具有任意性及可信性，依刑事訴訟法第159條之1第
    2項規定，自有證據能力。至司法院大法官釋字第582號解釋
    所指「證人於審判中，應依法定程序，到場具結陳述，並接
    受被告之詰問，其陳述始得作為認定被告犯罪事實之判斷依
    據」，係指證人於審判中有傳喚之必要，經於審判時傳喚作
    證時，應給予被告詰問權，其審判時之證述始得作為認定被
    告犯罪事實之判斷依據，至於證人於偵查時之證述，如已符
    合刑事訴訟法第159條之1第2項之規定，且經依法具結，其
    陳述自不因未經被告對質詰問，而不具證據能力。至證人王
    君睦於檢察官99年8月26日偵查之證述，查此部分證人於偵
    查時之證述，固屬被告以外之人於審判外之陳述，且被告及
    其選任辯護人不同意作為證據，而證人王君睦於檢察官99
    年8月26日偵查時所為之證述，經檢察官告以「依法你得拒
    絕證言，仍願具結作證？」，證人王君睦陳明「我不願意具
    結。」，故證人王君睦於檢察官99年8月26日偵查時之陳述
    ，依刑事訴訟法第159條之1第2項規定，不具證據能力，且
    被告及其選任辯護人不同意作為證據，是證人王君睦於檢察
    官99年8月26日偵訊時之證述沒有證據能力。
三、本案所涉之書證：行政院衛生署基隆醫院受理家庭暴力事件
    驗傷診斷書、急診病歷資料各1份、告訴人所有華南商業銀
    行樟樹灣分行帳號000000000000號帳戶交易明細資料（即存
    摺影本）1份、照片12張、行政院國軍退除役官兵輔導委員
    會臺北榮民總醫院（下稱臺北榮民總醫院）99年11月22日北
    總醫精字第0990026632號函及精神狀況鑑定書及扣案之證物
    ：華南商業銀行卡號00 00000000000000號金融卡1張、SAMS
    UNG牌行動電話1支、菜刀1把等，經審酌其作成或取得之情
    形，均與法律規定無違，兼以本院亦已踐行適法之證據調查
    程序，予被告、辯護人、檢察官閱覽暨表示意見之機會，檢
    察官、被告及辯護人迄至本院審理調查證據時均亦未爭執上
    開書證、扣案物證之證據能力，且該等書證、物證與檢察官
    主張之事實有關聯性，是上揭證據資料，自亦有證據能力，
    得為本案之證據。
貳、認定事實所憑之證據及理由
一、上開強制之事實，業據被告王君澤於本院100年1月17日審判
    時自白，並據證人即被害人王君睦於本院審判時具結證述綦
    詳，且有華南商業銀行卡號0000000000000000號金融卡1張
    扣案為證（扣於被告另案毒品危害防制條例案件），復有被
    害人王君睦所有華南商業銀行樟樹灣分行帳號000000000000
    號帳戶交易明細資料（即存摺影本）1份、照片12張等在卷
    可稽，事證明確，被告之自白，核與事實相符，事證明確，
    被告之犯行至堪認定，應依法論科。
、論罪科刑：
一、按「刑法上之強盜罪，以有為自己或第三人不法所有之意圖
    為構成要件之一，若奪取財物係基於他種目的，而非出於不
    法所有之意思者，縱其行為違法，要不成立強盜罪。」、「
    被告等因上訴人購布尚未給付布款，聞其行將倒閉，情急強
    搬貨物，意在抵債，並非意圖為自己不法之所有，其行為僅
    應成立妨害人行使權利罪，尚難以搶奪或強盜罪相繩。」（
    最高法院21年上字第18號、53年台上字第475號判例參照）
    是強盜罪、搶奪罪及恐嚇取財罪，均以意圖為自己或第三人
    不法所有，為主觀之犯罪構成要件，若向人強取、奪取、迫
    使人交付財物，係基於他種目的，如意在索討欠款或用以抵
    償債務，而非出於不法所有之意圖者，縱其行為違法，然與
    強盜、搶奪、恐嚇取財之主觀犯罪構成要件不符，仍應視其
    手段判定是否成立其他罪名。再按刑法恐嚇危害安全罪，係
    指單純以將來加害生命、身體、自由、名譽、財產之事，恐
    嚇他人致生危害於安全者而言，如對於他人之生命、身體等
    ，以現實之強暴、脅迫手段加以危害要挾，使人行無義務之
    事或妨害人行使權利，即應構成刑法第304條之強制罪，縱
    有恐嚇行為，亦僅屬犯強制罪之手段，無更論以恐嚇危害安
    全罪之餘地（最高法院84年度臺非字第194號判決意旨參照
    ）。查證人即被害人王君睦先前有欠被告一筆錢未還乙節，
    業據證人即被害人王君睦於本院審理時具結證述：「先前我
    有欠被告一筆錢，大約幾萬元，之前我沒有工作時，被告有
    給我一些錢，給的金額不一定，有時幾千、有時幾百，有一
    段時間有給，有一段時間沒有給，有時一個月，有時半年會
    拿錢給我，目前還有幾千或幾萬元沒有還給被告。」等情甚
    詳，核與被告於99年8月6日警詢時供述：「當時是我要王君
    睦還我之前給他的錢，然後是他自己將提款卡拿給我，並將
    密碼告訴我的。」（見3773號偵查卷第8頁第6、7行）、於
    99年8月6日檢察官偵訊時供述：「因為我想跟王君睦拿錢，
    我身上沒錢，他之前沒工作，我有拿給他錢。這一、兩年我
    有拿錢給他，是陸續拿給他，我不知道到底多少錢，最少也
    有超過7千元。王君睦沒有錢還我，他拿華南銀行提款卡給
    我，因為他身上沒錢。」（見同上卷第65、66頁）相符，因
    之被害人王君睦先前失業時，被告確有拿錢給被害人使用，
    此次被告係向被害人王君睦索討先前資助款項，自難認有為
    自己不法所有之意圖，而被告為索討先前資助款項，係以脅
    迫方式令被害人交付華南銀行提款卡，並告知密碼，要被告
    自行領款以償還前欠，係妨害被害人行使財產管理處分權利
    。
二、查被告與被害人王君睦係兄弟關係，為家庭暴力防治法第3
    條所定之家庭成員關係。核被告所為，係犯家庭暴力防治法
    第2條第2款之家庭暴力罪、刑法第304條第1項之強制罪。其
    以恐嚇方法妨害被害人行使權利事，依前揭說明，應僅論以
    刑法第304條第1項之強制罪，而不另論刑法第305條恐嚇危
    害安全罪。又查被告使被害人交付提款卡、密碼，主觀上並
    無為自己不法所有之意圖，已如前述，公訴人認此部分係構
    成刑法第330條第1項之加重強盜罪，尚有未洽，惟其基本事
    實同一，本院自應予審理，並變更此部分之起訴法條為刑法
    第304條第1項之強制罪。至被告於檢察官99年8月6日偵訊時
    供稱：「他們都說我神智不清，要去看精神科，我這幾天被
    激的快爆血管，我欠被我媽、我弟、我姊、我太太激的」乙
    情（見偵查卷第66頁），本院依職權將被告送請臺北榮民總
    醫院鑑定於犯罪行為時之精神狀態，經鑑定結果：「(一)王員
    （即被告）之精神科診斷為疑似人格障礙症（反社會性人格
    障礙）及安非他命有害使用。(二)王員平時之情緒及行為障礙
    可因王員為一異規性人格障礙者解釋，王員犯案時亦有可能
    使用安非他命，兩者皆會造成王員犯案行為時之衝動控制能
    力較弱，然由司法精神鑑定實務，異規性人格障礙者仍應為
    自己之犯行負責，且王員之安非他命有害使用已為長期問題
    ，王員應能辨識不該使用安非他命，故王員於案發行為時並
    無『因精神障礙或其他心智缺陷，致不能辨識其行為違法或
    欠缺其辨識而行為之能力』或『因前項之原因，致其辨識行
    為違法或依其辨識而行為之能力顯著減低』身情形。」，有
    該院99年11月22日北總醫精字第0990026632號函及精神狀況
    鑑定書在卷可憑。是本件被告行為時之精神狀態並無刑法第
    19條第1項、第2項之情形，併此敘明。
三、刑之酌科
    爰審酌被告之品行，犯罪之動機、目的，不思以正當管道追
    索債務，竟以脅迫索債，而妨害被害人行使權利，所取回之
    債權金錢數額僅7千元，並審酌被告於本院審理時自白犯行
    ，被害人與被告就本件民事賠償已調解成立，被害人並表示
    不再追究，願原諒被告，被告並當庭向被害人道歉等一切情
    狀，量處如主文所示之刑，以示懲儆。末查被告前因違反麻
    醉藥品管理條例、違反藥事法案件，經本院以82年度訴字第
    254號判決判處有期徒刑3月、7月，應執行有期徒刑9月，經
    提起上訴，前者於82年10月4日確定，後者經臺灣高等法院
    以83年度上更一字第222號判決判處有期徒刑3年，經最高法
    院以83年度台上字第4481號判決駁回上訴確定，2罪，經臺
    灣高等法院以83年度聲字第1987號裁定應執行有期徒刑3年1
    月，於85年2月3日假釋，於86年7月22日假釋期滿，未經撤
    銷假釋，其未執行之刑以已執行論而執行完畢，於執行完畢
    後5年內未曾因故意犯罪受有期徒刑之宣告，有臺灣高等法
    院被告前案紀錄表附卷可憑，被告一時失慮誤觸法網，於本
    案審理期間，已知悔悟，被害人與被告就本件民事賠償已調
    解成立（詳見本院調解筆錄），被害人並表示不再追究，願
    原諒被告，被告除當庭向被害人道歉，並保證不再騷擾被害
    人及其他家人等情，是被告經此教訓，應知所警惕，信無再
    犯之虞，因認對其宣告之刑以暫不執行為適當，爰宣告緩刑
    3年，以啟自新，併依家庭暴力防治法第38條第1項、第2項
    第1、2款規定，於緩刑期內付保護管束，並遵守「一、禁止
    實施家庭暴力。二、禁止對被害人王君睦為騷擾行為。」
四、不另為不受理之諭知部分
  (一)公訴意旨另以：被告王君澤與王君睦係兄弟關係。被告意圖
    為自己不法之所有，於99年8月3日上午10時許，在基隆市○
    ○區○○路12號10樓之3住處，持客觀上足供兇器使用之菜
    刀，砍傷王君睦之右頸部、右手肘、右腰部、背部，使王君
    睦受有右頸撕裂傷、背部多處撕裂傷、右肘撕裂傷等傷害後
    ，命王君睦交出華南商業銀行金融卡，並逼問金融卡密碼後
    ，王君睦無法抗拒，便交付皮包（內有華南商業銀行卡號00
    00000000000000號金融卡1張、SAMSUNG牌行動電話1支）予
    被告，被告隨即持上開金融卡至住處附近基隆第一信用作社
    所設置之自動櫃員機使用並輸入密碼，使自動櫃員機辨識系
    統對真正持卡人之識別陷於錯誤，而以此不正方法自華南商
    業銀行樟樹灣分行帳號000000000000號帳戶內詐得現金新臺
    幣7000元。嗣經王君睦報警處理，警方持本署檢察官核發之
    拘票於同年月6日上午8時50分許，在基隆市○○區○○路52
    0號3樓拘提被告到案，並扣得菜刀1把、華南商業銀行卡號0
    000000000000000號金融卡1張、SAMSUNG牌行動電話1支，始
    悉上情。案經基隆市警察局第一分局報告偵辦，因認被告另
    涉犯刑法第277條第1項之傷害罪嫌。
  (二)按告訴乃論之罪，告訴人於第一審辯論終結前得撤回告訴；
    又告訴經撤回者，應諭知不受理之判決，刑事訴訟法第238
    條第1項、第303條第3款分別定有明文。
  (三)查本件被告被訴傷害犯行，公訴人認係觸犯刑法第277條第1
    項之傷害罪嫌，依同法第287條前段規定，須告訴乃論。茲
    告訴人王君睦具狀撤回告訴（見王君睦99年12月8日撤回告
    訴聲請狀），本應諭知不受理之判決，惟公訴人認此部分之
    犯行與前揭論罪科刑之加重強盜罪（已由本院變更起訴法條
    為強制罪）間有一行為觸犯2罪名之想像競合犯關係，屬裁
    判上之一罪，爰不另為不受理之諭知。
肆、無罪部分
一、公訴意旨另以：被告王君澤與王君睦係兄弟關係。被告意圖
    為自己不法之所有，於99年8月3日上午10時許，在基隆市○
    ○區○○路12號10樓之3住處，持客觀上足供兇器使用之菜
    刀，砍傷王君睦之右頸部、右手肘、右腰部、背部，使王君
    睦受有右頸撕裂傷、背部多處撕裂傷、右肘撕裂傷等傷害後
    ，命王君睦交出華南商業銀行金融卡，並逼問金融卡密碼後
    ，王君睦無法抗拒，便交付皮包（內有華南商業銀行卡號00
    0000000000 0000號金融卡1張、SAMSUNG牌行動電話1支）予
    被告，被告隨即持上開金融卡至住處附近基隆第一信用作社
    所設置之自動櫃員機使用並輸入密碼，使自動櫃員機辨識系
    統對真正持卡人之識別陷於錯誤，而以此不正方法自華南商
    業銀行樟樹灣分行帳號000000000000號帳戶內詐得現金新臺
    幣7000元。嗣經王君睦報警處理，警方持本署檢察官核發之
    拘票於同年月6日上午8時50分許，在基隆市○○區○○路52
    0號3樓拘提被告到案，並扣得菜刀1把、華南商業銀行卡號0
    000000000000000號金融卡1張、SAMSUNG牌行動電話1支，始
    悉上情。案經基隆市警察局第一分局報告偵辦，因認被告另
    涉犯刑法第339條之2第1項之違法由自動付款設備取得他人
    之物罪嫌。
二、按犯罪事實應依證據認定之，無證據不得認定其犯罪事實；
    又不能證明被告犯罪者，應諭知無罪之判決，刑事訴訟法第
    154條第2項、第301條第1項分別定有明文。次按認定被告有
    罪之事實，應憑證據，如未能發現相當之證據，或證據不足
    以證明，自不能以推測或擬制之方法，以為裁判之基礎；且
    認定事實所憑之證據，其為訴訟上之證明，須達於通常一般
    人均不致有懷疑，而得確信其為事實之程度者，始得據為有
    罪之認定，倘其證明尚未達到此一程度而有合理之懷疑存在
    時，尚難為有罪之認定基礎；另苟積極證據不足以為不利於
    被告事實之認定，即應為有利於被告之認定，更不必有何有
    利之證據（最高法院30年上字第816號、40年臺上字第86號
    、76年臺上字第4986號判例意旨參照）。又刑事訴訟法第16
    1條第1項規定：檢察官就被告犯罪事實，應負舉證責任，並
    指出證明之方法。因此，檢察官對於起訴之犯罪事實，應負
    提出證據及說服之實質舉證責任。倘其所提出之證據，不足
    為被告有罪之積極證明，或其指出證明之方法，無從說服法
    院以形成被告有罪之心證，基於無罪推定之原則，自應為被
    告無罪判決之諭知（最高法院92年臺上字第128號判例意旨
    參照）。再按被害人之為證人，與通常一般第三人之為證人
    不同。被害人就被害經過所為之陳述，其目的在於使被告受
    刑事訴追處罰，與被告處於絕對相反之立場，其陳述或不免
    渲染、誇大。是被害人縱立於證人地位具結而為指證、陳述
    ，其供述證據之證明力仍較與被告無利害關係之一般證人之
    陳述為薄弱。從而，被害人就被害經過之陳述，除須無瑕疵
    可指，且須就其他方面調查又與事實相符，亦即仍應調查其
    他補強證據以擔保其指證、陳述確有相當之真實性，而為通
    常一般人均不致有所懷疑者，始得採為論罪科刑之依據，非
    謂被害人已踐行人證之調查程序，即得棄置其他補強證據不
    論，逕以其指證、陳述作為有罪判決之唯一證據（最高法院
    95年度台上字第6017號判決可資參照）。
三、訊據被告堅決否認有違法由自動付款設備取得他人之物之犯
    行，辯稱：「那天就是我先去跟我弟弟王君睦要我給他過的
    錢，是我長期之前給他的錢，我是偶爾給他錢的，我不知道
    我給他多少錢了，是他車子賣掉之後沒有工作，我會偶爾給
    他錢，我有跟他說我要跟他要我給他的這個錢，我問他有多
    少錢，他說他有7千元，我跟他要，他說在銀行，叫我自己
    去領並告知我密碼，所以，我沒有強盜也沒有冒領存款。」
    等語。
四、本院查：
  (一)證人即被害人王君睦於99年10月15日審判時具結證稱：「先
    前我有欠被告一筆錢，大約幾萬元，之前我沒有工作時，被
    告有給我一些錢，給的金額不一定，有時幾千、有時幾百，
    有一段時間有給，有一段時間沒有給，有時一個月，有時半
    年會拿錢給我，目前還有幾千或幾萬元沒有還給被告。我與
    被告沒有什麼恩怨，被告常怪我管他家裡的事情，我自己不
    覺得有管他家裡的事情，因為被告已經搬出去住，但有時候
    也會回來住。跟被告一開始接觸的時候，被告沒有馬上拿刀
    砍我，被告先跟我爭執怪我怪東怪西的，說我管他家裡的事
    情，說叫我給他我之前欠他的錢，被告叫我還錢，他要去找
    他老婆，我就想說被告現在可能情緒不是很穩定，因為被告
    的老婆跑掉，所以他情緒不穩，被告身上又沒有什麼錢，我
    就將我的整個包包拿給被告，包包裡面有華南銀行的提款卡
    、手機，還有一些雜物，被告有先問我提款卡的密碼，我就
    順便跟被告講提款卡的密碼，被告又跟我爭執，吵他老婆的
    事情，及一些其他的事情，都是一些我認為不關我的事情，
    都是他家裡的事情，在爭執過程中，被告就突然拿菜刀砍我
    。整個事情發生的經過大概是這樣。（辯護人問『聲請提示
    99年偵字第3773號卷第66頁第8至第15行，被告王君澤的偵
    訊筆錄』在那段話裡面，被告提到你們吵到被告前妻的事情
    ，吵來吵去被告火氣很大，拿廚房菜刀，你嗆聲對被告說，
    你敢砍嗎？然後被告就砍下去了，整個過程是否如此？）有
    一部分是吧，有一部分我忘記了，對有一部分我忘記了，有
    一部分我想不起來，細節有一些記不太清楚，過程大概是這
    樣吧。（辯護人問：為何你在警局中你卻說是你哥哥先砍了
    你之後，才去拿到提款卡、密碼，為何次序不同？）因為當
    時我太驚慌，有些細節或先後次序我會搞不清楚。（辯護人
    問：為何你現在又想起來了？）因為現在心情平復了。（檢
    察官問：請再次確認，被告是先拿提款卡再逼問你提款卡密
    碼，再拿刀砍你？還是先拿刀砍你再拿提款卡再逼問你提款
    卡密碼？）（經證人仔細回想後）被告先拿提款卡再問我密
    碼，然後再拿刀砍我。（檢察官問：請確認，你為何會將皮
    包『皮包內含提款卡、行動電話』交給被告？）因為我之前
    有欠被告錢，想說還給被告錢，手機是因為被告懷疑我常打
    電話給他太太，所以我給被告看我的手機沒有被告太太的電
    話號碼。（審判長問：你有無跟被告說叫被告領多少錢？）
    我不太記得，我就把提款卡給被告，讓被告自己去領，我不
    管他領了多少。（審判長問：『提示證人王君睦之警詢、偵
    訊筆錄』你警詢、偵訊及今日審判時作證所言不一致，何者
    才是正確的？）今日在法院所言的過程才是正確的。可是我
    在警詢、偵訊所言事實都是正確，只是次序比較不清楚而已
    ，因為警、偵訊當時驚慌失措，細節先後次序及一些問題會
    不太清楚。（審判長問：『提示99年8月6日偵訊筆錄』你偵
    訊時是講被告有一副要對你生命造成危險，你才把提款卡拿
    給被告，你怕被告對你造成生命危險，所以你才告知被告提
    款卡密碼，你這樣的回答內容是否正確？）偵查中我有這樣
    講，可是經我回想，被告之前已經在騷擾我們家，我的情緒
    也很不穩定，我感覺被告是有對我講一些如果我再管他家裡
    的事情的話，他會對我怎麼樣，被告確實有講這些話，是爭
    執的時候有講這些話，我才給被告我的包包，要還被告錢。
    」等語，是被害人於本院審理時結證其要還被告錢，才將內
    有華南銀行提款卡之皮包，交予被告，並告知密碼，讓被告
    自己去領款，被告後來才拿刀砍被害人等節，至證人即被害
    人於99年8月6日偵訊時證述：「……我現在太受到驚嚇，我
    不能確定他是先砍我哪裡。（問：你拿給他後，他還有再砍
    你？）當時我很驚嚇，我不太確定。」，益證證人即被害人
    於檢察官99年8月6日偵訊時仍受驚嚇中，致其就事實經過之
    先後次序，陳述難免不清楚。然證人即被害人於檢察官99
    年8月26日偵訊時證述：「……被告之前資助過我，所以雖
    然他要求我拿出提款卡，我仍拿給他。我將整個包包拿給他
    ，內含手機、提款卡。」，就事實經過之來籠去脈已說明大
    致情形，足見起訴書所載被告有意圖為自己不法之所有乙節
    ，尚乏積極證據加以證明。
  (二)參諸被告於於99年8月6日警詢時供稱：「當時是我要王君睦
    還我之前給他的錢，然後是他自己將提款卡拿給我，並將密
    碼告訴我的。」（見3773號偵查卷第8頁第6、7行）、於99
    年8月6日檢察官偵訊時供稱：「因為我想跟王君睦拿錢，我
    身上沒錢，他之前沒工作，我有拿給他錢。這一、兩年我有
    拿錢給他，是陸續拿給他，我不知道到底多少錢，最少也有
    超過7千元。王君睦沒有錢還我，他拿華南銀行提款卡給我
    ，因為他身上沒錢。」（見同上卷第65、66頁）、於本院羈
    押庭99年8月6日訊問時供稱：「東西是我弟弟拿給我的，是
    他自願拿給我的，因為他之前有『差』我錢，差我錢跟欠我
    錢有一點不太一樣。」、本院99年9月7日移審訊問時供稱：
    「我有拿到王君睦的華南銀行金融卡，但是是我弟弟拿給我
    的，提款的密碼也是他告訴我的，我有去提領7000元，是我
    弟弟王君睦叫我去領的。我弟弟之前沒有工作的時候，我會
    拿錢給他用，時間很久了，沒有辦法算出來給我弟弟多少錢
    ，沒有其他的金錢糾紛，這次是我想要跟我弟弟要回來，想
    要要點錢。」、於本院準備程序時供稱：「那天就是我先去
    跟我弟弟王君睦要我給他過的錢，是我長期之前給他的錢，
    我是偶爾給他錢的，我不知道我給他多少錢了，是他車子賣
    掉之後沒有工作，我會偶爾給他錢，我有跟他說我要跟他要
    我給他的這個錢，我問他有多少錢，他說他有7千元，我跟
    他要，他說在銀行，叫我自己去領並告知我密碼，所以，我
    沒有強盜也沒有冒領存款。」等語，被告自警詢、偵訊、法
    院訊問、準備程序就被害人王君睦先前失業時，被告確有拿
    錢給被害人使用，此次被告係向被害人王君睦索討先前資助
    款項，自始至終之說此從無變更或不同，且核與證人即被害
    人之證述相符，從而，被告所供前後一致，應屬可信。
  (三)再查，起訴書所載被告有意圖為自己不法之所有乙情，然此
    為被告所否認，且被害人先前失業時，被告如何以金錢資助
    被害人，此次，被告如何要被害人還錢等節，已說明如上述
    ，本件殊難遽認被告有公訴意旨指摘上開盜領犯行。
  (四)此外，復查無其他積極證據足資證明被告涉有違法由自動付
    款設備取得他人之物之犯行，且公訴人復未能再提出證明被
    告有此部分犯行之積極證據，爰本諸罪疑唯輕原則，是本件
    如未能發現相當之證據，或證據不足以證明，自不能以推測
    或擬制之方法，以為裁判之基礎；且認定事實所憑之證據，
    其為訴訟上之證明，須達於通常一般人均不致有懷疑，而得
    確信其為事實之程度者，始得據為有罪之認定，倘其證明尚
    未達到此一程度而有合理之懷疑存在時，尚難為有罪之認定
    基礎；另苟積極證據不足以為不利於被告事實之認定，即應
    為有利於被告之認定，更不必有何有利之證據，揆諸首揭規
    定，就被告其餘被訴違法由自動付款設備取得他人之物犯行
    ，要屬不能證明被告犯罪，應為無罪之諭知。
據上論斷，應依刑事訴訟法第299條第1項前段、第300條、第301
條第1項，家庭暴力防治法第2條第2款、第38條第1項、第2項第1
、2款，刑法第11條、第304條第1項、第74條第1項第2款，刑法
施行法第1條之1判決如主文。
本案經檢察官高永棟到庭執行職務。
中    華    民    國   100    年    1     月    31    日
                  刑事第四庭審判長法    官  鄭景文
                                  法    官  黃永定
                                  法    官  陳賢德
如不服本判決應於收受送達後10日內向本院提出上訴書狀，並應
敘述具體理由；其未敘述上訴理由者，應於上訴期間屆滿後20日
內向本院補提理由書（均須按他造當事人之人數附繕本）「切勿
逕送上級法院」。
中    華    民    國   100    年    1     月    31    日
                                  書 記 官  盧鏡合
附錄論罪法條：
刑法第304條：
    以強暴、脅迫使人行無義務之事或妨害人行使權利者，處3
    年以下有期徒刑、拘役或3百元以下罰金。
    前項之未遂犯罰之。